【裁判字號】    95,交聲,1672
【裁判日期】    951110
【裁判案由】    交管條例聲異
【裁判全文】
臺灣板橋地方法院交通事件裁定        95年度交聲字第1672號
原處分機關  交通部公路總局臺北區監理所板橋監理站
異  議  人
即受處分人  甲○○
上列異議人因違反道路交通管理處罰條例案件，對於交通部公路
總局臺北區監理所板橋監理站九十五年九月二十二日所為之板監
裁字裁四一－ＣＺ0000000號裁決處分（原舉發案號：臺
北縣政府警察局海山分局北縣警交字第ＣＺ0000000號）
，聲明異議，本院裁定如下：
    主  文
異議駁回。
    理  由
一、原處分意旨略以：異議人即受處分人甲○○所有之車牌號碼
    ＤＬＯ－一七０號機車，於民國（下同）九十五年七月二十
    日下午三時二十八分許，於臺北縣板橋市○○路○段三十五
    巷內，因「在禁止臨時停車處所停車」違規，為臺北縣政府
    警察局海山分局執勤警員以北縣警交字第ＣＺ000000
    0號舉發違反道路交通管理事件通知單（以下簡稱舉發通知
    單）逕行舉發，原處分機關遂依道路交通管理處罰條例第五
    十六條第一項第一款規定，裁處罰鍰新臺幣（下同）六百元
    。
二、異議意旨略以：異議人於九十五年七月二十日下午三時二十
    八分許，將其所有之車牌號碼ＤＬＯ－一七０號機車暫時停
    放於臺北縣板橋市○○路○段三十五巷內劃設之紅線區外，
    顯未違反道路交通管理處罰條例第五十六條第一項第一款及
    道路交通安全規則第一百十二條第一項第一款之「在禁止臨
    時停車處所停車」之規定；又依臺北縣政府警察局海山分局
    九十五年九月五日北縣警海交裁字第０九五００二九九０三
    號函查復稱該巷弄道路既非消防通道，是依機車所停放地點
    現況，巷道內又有諸多障礙、廣告物，前面並無通路（無側
    溝或由舊有房屋使用），故於「紅線」區外停放機車（係普
    遍存在問題），在一般市民法理及認知上，實難以認同有違
    規情事，交警亦不應昧於現況及實務，擅對法規過度擴充解
    釋而便宜行事；再若該處禁止停放車輛，則應於道路溝蓋外
    側或人行道邊緣妥適加以劃設「紅線」，以明確告知市民遵
    循勿違規停放，而非讓市民處於「不確定」，甚或有誤導情
    事，此類巷弄停放機車甚多，若確有「禁停」必要，仍應考
    慮實務面、巷弄現況及市民法理認知，並妥適劃設紅線禁停
    ，俾利市民明確遵守。是為維合法權益，爰依法聲請異議等
    語。
三、按標繪紅實線於路側，用以禁止臨時停車；禁止臨時停車線
    為紅色實線，用以指示禁止臨時停車路段，以劃設於道路緣
    石正面或頂面為原則，無緣石之道路得標繪於路面上，距路
    面邊緣以三十公分為度，道路交通標誌標線號誌設置規則第
    一百四十九條第一項第一款第五目、第一百六十九條第一項
    、第二項分別定有明文。又按汽車停車時，禁止臨時停車處
    所不得停車；汽車駕駛人停車時，在禁止臨時停車處所停車
    ，處新臺幣六百元以上一千二百元以下罰鍰，道路交通安全
    規則第一百十二條第一項第一款、道路交通管理處罰條例第
    五十六條第一項第一款亦分別定有明文。
四、經查：
（一）本件異議人於九十五年七月二十日下午三時二十八分許，
      將其所有之車牌號碼ＤＬＯ－七０號機車停放於臺北縣板
      橋市○○路○段三十五巷內劃設有紅實線之區域，經臺北
      縣政府警察局海山分局執勤警員逕行舉發，異議人不服舉
      發，向原處分機關陳述意見，原處分機關函請舉發單位查
      證，經舉發單位函覆，稱異議人前揭車輛於紅線禁停處所
      停車，且上開地點非消防通道，紅色禁停標線無左、右、
      內、外之分，違規屬實，原處分機關據此裁處異議人罰鍰
      六百元等情，有臺北縣政府警察局北縣警交字第ＣＺ00
      00000號舉發通知單、異議人陳情函、臺北縣政府警
      察局海山分局北縣警海交裁字第０九五００二九九０三號
      函、上開裁決書各一紙在卷可佐。
（二）異議人自承確有於該劃設紅實線之路段停車，惟辯稱其係
      停放於「紅線區外」，並未違反「在禁止臨時停車處所不
      得停車」之規定，且巷道內本即停放機車甚多，若禁止停
      放，應妥適劃設紅線云云。惟查，按禁止臨時停車紅實線
      之設置，係為考量路段實際條件及行車安全確不適停車所
      繪設，目的即在禁止所有車輛於繪設該類標線路段上之任
      何停車行為，故其禁止停車之效力係擴及標線之左右兩側
      至路權範圍為止，亦即基於道路交通標誌標線號誌設置規
      則第一百六十九條第一項之立法意旨，並求法律適用之一
      致性，於道路緣石正面或頂面、無緣石道路於路面邊緣三
      十公分等處所所劃設之禁止臨時停車紅實線，其禁止臨時
      停車路段，除該標線以外之路幅，係屬騎樓或人行道者，
      應依其相關規定舉發，或為道路範圍以外之私有土地，在
      其上停車者不屬違規停車之處罰範圍外，其禁停路段並無
      左右內外之分（臺灣高等法院九十三年度交抗字第七一五
      號交通事件裁定參照）。查本件違規地點業經主管機關依
      法劃設禁止臨時停車線，異議人停車地點係在紅線延伸至
      外側路權範圍之內，有舉發通知單所附之現場照片及異議
      人提出附卷之現場照片足佐，是揆諸前揭說明，異議人係
      於禁止臨時停車處所停車違規事實甚明。又觀之舉發通知
      單所附之現場照片及異議人提出附卷之現場照片所示，該
      巷道內車道狹窄，係雙向車道各一線道，異議人機車停放
      位置之右側設置有商店招牌，該建築物一樓有鐵捲門及腳
      踏墊，是該處應為有人出入之商家，異議人將車輛停放於
      該處，顯將影響該處車輛及行人通行之安全及順暢，又該
      條道路無緣石設置，而禁止臨時停車之紅色實線明顯標繪
      於路面上，並無何未妥適劃設紅線之情，是異議人前開所
      辯，顯不足採。
五、綜上所述，本件異議人所有之機車於上揭時、地，確有違反
    道路交通管理處罰條例第五十六條第一項第一款之事實，應
    堪認定。是原處分機關依道路交通管理處罰條例及違反道路
    交通管理事件統一裁罰基準表裁處異議人罰鍰六百元，核無
    違誤。本件聲明異議為無理由，應予駁回。
六、據上論斷，應依道路交通案件處理辦法第十九條，裁定如主
    文。
中    華    民    國    95    年    11    月    10    日
                  交通法庭    法  官  白光華
以上正本證明與原本無異。
如不服本裁定，應於送達後五日內，向本院提出抗告狀。
                              書記官  陳靜怡
中    華    民    國    95    年    11    月    13    日


司法院資訊處製作；財團法人民間司法改革基金會備份。
